【裁判字號】    95,交易,343
【裁判日期】    951030
【裁判案由】    過失致死
【裁判全文】
臺灣高雄地方法院刑事判決             95年度交易字第343號
公  訴  人  臺灣高雄地方法院檢察署檢察官
被      告  丙○○
上列被告因過失致死案件，經檢察官提起公訴（95年度偵字第17
712 號），本院以簡式審判程序判決如下：
    主  文
丙○○因過失致人於死，處有期徒刑柒月。
    事  實
一、丙○○於民國95年6 月3 日某時，駕駛當日早上所承租之車
    牌號碼ZZ-4712 號出租自小客車，前座搭載林燕鈴、後座由
    左至右分別搭載王聖華、余政勳及陳韋佑，自台南市返回高
    雄，沿高雄縣路竹鄉○○路由北往南方向行駛，於同日22時
    許，行經該路段800 號前之彎道時，明知行經彎道應減速慢
    行，並作隨時停車之準備，及應注意車前狀況，隨時採取必
    要安全措施，而依當時情形並無不能注意之情事，竟仍疏未
    注意及此，經過上開彎道時亦未減速慢行，致因車行速度過
    快，失控撞上右側路旁電線桿，林燕鈴因此受有胸部遭強烈
    撞擊疑肋骨斷裂、頭部右臉側多處挫擦傷併皮膚缺損、右腹
    側小挫擦傷等傷害，而於到達醫院前因傷重不治死亡；王聖
    華受有骨盆閉鎖性骨折、左下肢挫傷併擦傷之傷害；余政勳
    受有脾臟撕裂傷併出血性休克、左側氣胸、右側股骨骨折之
    傷害；陳韋佑則受有頭部外傷、頭皮、臉部、左手裂傷之傷
    害（過失傷害部分均未據告訴）。
二、案經林燕鈴之父甲○○訴由高雄縣政府警察局湖內分局報告
    台灣高雄地方法院檢察署檢察官偵查起訴。
    理  由
一、按本件被告丙○○所犯係死刑、無期徒刑、最輕本刑為3 年
    以上有期徒刑以外之罪，其於準備程序就前揭被訴事實為有
    罪之陳述，經受命法官告知簡式審判程序之旨，並聽取其與
    公訴人之意見後，本院認無不得或不宜改依簡式審判程序進
    行之處，爰依刑事訴訟法第273 條之1 第1 項、第284 條之
    1 ，裁定本件由受命法官獨任進行簡式審判程序，合先敘明
    。
二、上開犯罪事實，業經被告丙○○於警詢、偵查及本院審理時
    坦承不諱，參以證人余政勳於警詢時證述：肇事前伊人係清
    醒著，當時感覺車速很快，便馬上叫身旁之陳韋佑與王聖華
    後，就撞上路旁不明物體等語明確，復觀諸道路交通事故現
    場圖及補證圖、車禍現場暨車損照片共41張、道路交通事故
    調查報告(一)(二)各1 份，可證被告駕駛上開自小客車肇事時，
    因此產生之煞車痕係自復興路由南向北車道之彎道處，延伸
    到對向車道之路旁邊線，煞車痕長達約90餘公尺，由此益徵
    被告係因開車經過彎道時未減速慢行，致因車行速度過快，
    失控撞上右側路旁電線桿乙節，堪予採認；而林燕鈴因本件
    車禍送醫急救，於到院前死亡之事實，則有國軍岡山醫院疾
    病診斷證明書1 紙附卷可考，嗣經台灣高雄地方法院檢察署
    檢察官督同法醫師相驗屬實，製有相驗屍體證明書、臺灣高
    雄地方法院檢察署驗斷書各1 份、照片6 張可憑，是林燕鈴
    因本件車禍死亡之事實，應可認定。
三、按汽車行駛時，駕駛人應注意車前狀況，並隨時採取必要之
    安全措施；行經彎道應減速慢行，作隨時停車之準備，道路
    交通安全規則第93條第1 項第2 款、第94條第3 項分別定有
    明文，被告既領有普通小型車駕駛執照，自無不知之理，當
    應確實注意並遵守之。查本件車禍發生時，雖屬夜間無照明
    ，但係柏油路面、乾燥、無缺陷、無障礙物，且視距良好，
    並無不能注意之情事，詎被告竟疏於注意及此，行經彎道仍
    未減速慢行，導致被害人林燕鈴受有胸部遭強烈撞擊疑肋骨
    斷裂、頭部右臉側多處挫擦傷併皮膚缺損、右腹側小挫擦傷
    等之傷害，而於到達醫院前傷重不治死亡，其行為顯有過失
    ，且其過失行為與被害人之死亡結果間亦有相當因果關係，
    應屬明確。綜上所述，本件事證已臻明確，被告過失致死之
    犯行洵堪認定，應予依法論科。
四、按行為後法律有變更者，適用行為時之法律。但行為後之法
    律有利於行為人者，適用最有利於行為人之法律，刑法第2
    條第1 項定有明文。被告丙○○於本件行為後，刑法於94年
    2 月2 日經總統令修正公布，於95年7 月1 日施行，茲比較
    新舊法如下：
  (一)刑法第276 條第1 項過失致死罪法定刑之種類雖未變動，惟
    罰金刑部分，被告行為時之罰金刑依修正前罰金罰鍰提高標
    準條例第1 條前段規定「依法律應處罰金、罰鍰者，就其原
    定數額得提高為2 倍至10倍」及修正前刑法第33條第5 款規
    定「主刑之種類如下：五、罰金：1 元以上」，該罪之罰金
    刑為銀元1 元以上、銀元2,000 元以下，若換算為新臺幣為
    新臺幣30元以上、60,000元以下。依修正後刑法施行法增訂
    第1 條之1 規定，「中華民國94 年1月7 日刑法修正施行後
    ，刑法分則編所定罰金之貨幣單位為新臺幣。94年1 月7 日
    刑法修正時，刑法分則編未修正之條文定有罰金者，自94年
    1 月7 日刑法修正施行後，就其所定數額提高為30倍。但72
    年6 月26日至94年1 月7 日新增或修正之條文，就其所定數
    額提高為3 倍」，及刑法第33條第5 款修正為「主刑之種類
    如下：五、罰金：新臺幣1,000 元以上，以百元計算之」之
    規定，而刑法第276 條自72年6 月26日後迄未修正，是依修
    正後之刑法第276 條第1 項過失致死罪所得科處之罰金刑為
    新臺幣1,000 元以上、新臺幣60,000元以下。比較新舊法，
    應以被告行為時之刑法較有利於被告。
  (二)綜合全部罪刑比較之結果，依刑法第2 條第1 項從舊從輕原
    則之規定，以舊法之規定有利於被告，自應適用修正前之刑
    法處斷。
五、核被告丙○○所為，係犯修正前刑法第276 條第1 項之過失
    致死罪。爰審酌被告駕駛車輛，本應謹慎注意，以維自身及
    其他參與道路交通者之安全，竟因疏未注意車前狀況及行經
    彎道應減速慢行，過失肇事致被害人於死亡，造成被害人及
    家屬無可挽回之遺憾，且迄今仍未與被害人家屬達成和解，
    以賠償損失，惟念其犯後已坦承犯行，態度尚佳，又除本件
    犯行外，並無其他前科記錄，此有臺灣高等法院被告前案紀
    錄表附卷可佐，素行良好等一切情狀，量處如主文所示之刑
    ，以資懲儆。
據上論斷，應依刑事訴訟法第299 條第1 項前段、第273 條之1
第1 項，刑法第2 條第1 項前段、修正前刑法第276 條第1 項，
罰金罰鍰提高標準條例第1 條前段，判決如主文。
本案經檢察官乙○○到庭執行職務。
中    華    民    國    95    年    10    月    30    日
                     交通法庭   法  官  鄭凱文
以上正本證明與原本無異。
如不服本判決，應於收受送達後10日內向本院提出上訴書狀。
中    華    民    國    95    年    10    月    31    日
                                書記官  林慧芬
附錄本案論罪科刑法條：
修正前刑法第276條第1項
因過失致人於死者，處 2 年以下有期徒刑、拘役或 2 千元以下
罰金。


司法院資訊處製作；財團法人民間司法改革基金會備份。
